臺灣高雄地方法院刑事判決　　　　　　 100年度易字第1038號
公　訴　人　臺灣高雄地方法院檢察署檢察官
被　　　告　丁麗穎
上列被告因詐欺案件，經臺灣高雄地方法院檢察署檢察官提起公
訴（100年度偵字第10609、12082、12369、12370、12980號），
暨移送併案審理（臺灣臺北地方法院檢察署100 年度偵緝字第11
44號、臺灣士林地方法院檢察署100 年度偵緝字第241 號、臺灣
高雄地方法院檢察署100 年度偵字第15357 號、），嗣因被告就
被訴事實為有罪之陳述，經本院告知簡式審判程序意旨，並聽取
公訴人及被告之意見後，本院合議庭裁定由受命法官獨任依簡式
審判程序審理，判決如下：
    主  文
丁麗穎幫助意圖為自己不法之所有，以詐術使人將本人之物交付
，處有期徒刑肆月，如易科罰金，以新臺幣壹仟元折算壹日。
    事  實
一、丁麗穎可預見一般取得他人金融帳戶使用之行徑，常與財產
    犯罪所需有密切之關聯，可能係為掩飾不法犯行，避免有偵
    查犯罪權限之執法人員循線查緝，以確保犯罪所得之不法利
    益，並掩人耳目，竟仍以縱有人以其提供之金融帳戶實施詐
    欺取財犯行，亦不違背其本意之幫助犯意，於民國98年4 月
    17日前1 、2 日某時，在不詳處所，將其所申設之陽信商業
    銀行大順分行申辦之帳號000000000000號帳戶及該帳戶之提
    款卡、密碼（下稱帳戶資料）交付予年籍姓名不詳之人使用
    ，嗣取得丁麗穎上開帳戶資料之詐騙集團成員，即基於意圖
    為自己不法之所有之犯意，於附表所載之時間，以附表所載
    之方式，使如附表所載之被害人陷於錯誤，將附表所載之金
    額匯入上揭丁麗穎帳戶內。嗣被害人等發現有異，報警處理
    ，經警循線查獲上情。
二、案經彰化縣警察局報由臺灣彰化地方法院檢察署呈請臺灣高
    等法院檢察署檢察長核轉臺灣高雄地方法院檢察署、臺灣屏
    東地方法院檢察署呈請臺灣高等法院高雄分院檢察署核轉臺
    灣高雄地方法院檢察署及臺灣臺南地方法院檢察署呈請臺灣
    高等法院檢察署核轉臺灣高雄地方法院檢察署後，由臺灣高
    雄地方法院檢察署檢察官偵查起訴，暨臺灣臺北地方法院檢
    察署檢察官、臺灣士林地方法院檢察署檢察官、臺灣高雄地
    方法院檢察署檢察官移送併案審理。
    理  由
一、按本件被告丁麗穎所犯係死刑、無期徒刑、最輕本刑為3 年
    以上有期徒刑以外之罪，其於準備程序就前揭被訴事實為有
    罪之陳述，經受命法官告知簡式審判程序之旨，並聽取其與
    公訴人之意見後，本院認無不得或不宜改依簡式審判程序進
    行之處，爰依刑事訴訟法第273 條之1 第1 項、第284 條之
    1 ，裁定本件由受命法官獨任進行簡式審判程序。又本件卷
    內之物證、書證等證據，依同法第273 條之2 規定，不受第
    159 條第1 項關於傳聞法則規定之限制，依法均有證據能力
    ，合先敘明。
二、上揭事實，業據被告丁麗穎於本院審理中坦承不諱（見本院
    卷第29頁、第43頁），核與證人即被害人洪禎嬬、沈鈺斯、
    廖崇凱於警詢、偵訊時、證人即被害人郭俊宏、邱毓雯、洪
    禎嬬、戴裕倉、高子雯、柯富譯、陳永瑋於警詢中指述情節
    相符（見臺灣彰化地方法院檢察署98年度偵字第7225號卷〈
    第6 頁；臺灣臺北地方法院檢察署98年度偵字第17857 號卷
    第59頁；臺灣高雄地方法院檢察署98年度偵字第29587 號卷
    第3 頁反面；彰化縣警察局溪湖分局溪警分偵字第09800103
    14號刑案偵查卷宗〈下稱警一卷〉第1 頁、第2 頁；南投縣
    政府警察局埔里分局頭埔警刑字第09800007733 號刑案偵查
    卷宗〈下稱警二卷〉第1 頁、第2 頁；高雄市政府警察局前
    鎮分局98年8 月25日高市警前分偵字第09800106 50 號函所
    附卷宗資料〈下稱警三卷〉第29頁、第30頁、第58頁、第59
    頁、第87頁、第108 頁反面、第109 頁、第131 頁反面、第
    132 頁；彰化縣警察局彰警刑偵四字第0980052246號刑案偵
    查卷宗〈下稱警四卷〉第93頁反面、第94頁、第104 頁），
    復有陽信商業銀行大順分行98年6 月18日陽信大順字第9800
    32號函、100 年3 月14日陽信大順字第1000022 號函暨所附
    上揭被告丁麗穎上揭帳戶開戶基本資料、交易明細、被害人
    郭俊宏所出提之永豐銀行自動櫃員機交易明細表、被害人邱
    毓雯所提出之露天網路拍賣筆電畫面列印、臺北富邦銀行網
    路ATM 轉帳明細、被害人洪禎嬬所提出之得標通知信網路畫
    面列印、被害人廖崇凱所提出之雅虎網路拍賣手機畫面列印
    、華南銀行網路ATM 轉帳明細、被害人戴裕倉所提出之中國
    信託自動櫃員機交易明細表、被害人高子雯所提出之雅虎網
    路拍賣相機畫面列印、臺灣銀行網路銀行交易明細表、被害
    人柯富譯所提出之中國信託自動櫃員機交易明細表、被害人
    沈鈺斯所提出之高雄第二信用合作社匯款回條、雅虎網路筆
    電拍賣畫面列印、被害人陳永瑋所提出之露天網路拍賣筆電
    畫面列印、轉帳資料存簿各1 份等附卷可稽（見臺灣臺南地
    方法院檢察署100 年度交查字第457 號卷第17頁至第22頁；
    警一卷第8 頁至第10頁；警二卷第9 頁；警三卷第6 頁、第
    7 頁反面、第65頁、第66頁、第89頁、第112 頁反面、第11
    3 頁、第134 頁反面；警四卷第47至48頁、第95頁、第96頁
    、第105 頁、第108 頁、109 頁) ，足認被告上開任意性自
    白確與事實相符，洵堪採為論罪科刑之依據。
三、查金融帳戶之存摺、金融卡及密碼等資料均係個人重要物件
    ，並具有一定金融交易目的及識別意義，專有性甚高，一般
    通常智識之人均不至隨意將其帳戶之存摺、金融卡及密碼等
    資料交付他人，縱偶有特殊情況需交付他人使用，亦必深入
    瞭解用途及合理性，且與該他人之間亦會具備一定之信任關
    係，始予提供，然被告擅將上開帳戶資料交給姓名年籍不詳
    之成年男子，堪認被告對於因此導致他人受騙而匯款至其帳
    戶顯應有所認識，且對此犯罪事實之發生並不違反其本意，
    被告自有幫助該詐欺集團成員詐欺取財之未必故意至明。綜
    上，本案事證明確，被告上開犯行，堪以認定。
四、又按刑法上之幫助犯，係對於犯罪與正犯有共同之認識，而
    以幫助之意思，對於正犯資以助力，而未參與實施犯罪之行
    為者而言（最高法院75年度臺上字第1509號、84年度臺上字
    第5998號、88年度臺上字第1270號判決參照）；是以如未參
    與實施犯罪構成要件之行為，且係出於幫助之意思提供助力
    ，即屬幫助犯。被告提供上開帳戶資料予真實姓名年籍均不
    詳之男子及其所屬詐騙集團作為實施詐欺取財之犯罪工具，
    其單純提供帳戶資料供人使用之行為，並不等同於向被害人
    施以欺罔之詐術行為，且亦無證據證明被告有參與詐欺取財
    犯行之構成要件行為，則其僅係對於他人遂行之詐欺取財犯
    行資以助力，核其所為，係犯刑法第30條第1 項、第339 條
    第1 項之幫助詐欺取財罪。又被告係幫助犯，爰依刑法第30
    條第2 項之規定，按正犯之刑度減輕其刑。又被告以一行為
    提供上開帳戶資料，幫助詐騙集團詐騙如附表所示之被害人
    郭俊宏、邱毓雯、洪禎嬬、廖崇凱、戴裕倉、高子雯、柯富
    譯、沈鈺斯、陳永瑋9 人，係一行為觸犯9 次幫助詐欺取財
    罪，為想像競合犯，應依刑法第55條規定，僅論以一幫助詐
    欺取財罪。至被告幫助詐欺集團詐騙被害人陳永瑋部分，雖
    未據檢察官起訴，惟此部分與本件論罪科刑部分具想像競合
    之裁判上一罪關係，亦為起訴效力所及，本院應併予審理，
    附此敘明。爰審酌被告本身雖未實際參與詐欺取財犯行，但
    隨意提供本件帳戶資料予他人犯罪使用，造成遭詐騙之人追
    查贓款之困難及司法機關追緝實際犯罪行為人發生阻礙，對
    於社會治安具有相當之危害性，惟慮其犯後坦承犯行，又業
    已賠償被害人郭俊宏新臺幣（下同）5,000 元乙節，有被告
    所提出之匯款賠償被害人郭俊宏之郵政跨行匯款申請書1 紙
    附卷可參（見本院100 年度審易字第1819號卷第27頁），態
    度尚稱良好，暨被害人損害之金額，及犯罪之動機、手段等
    一切情狀，量處如主文所示之刑，並考量被告之經濟能力、
    學歷等節（見本卷第44頁），諭知易科罰金之折算標準。
據上論斷，應依刑事訴訟法第273 條之1 第1 項、第284 條之1
、第299 條第1 項前段，第30條第1 項前段、第2 項、第339 條
第1 項、第55條、刑法第41條第1 項前段，刑法施行法第1 條之
1， 判決如主文。
本案經檢察張媛舒到庭執行職務。
中    華    民    國    100   年    8     月    26    日
                  刑事第十三庭  法  官  王參和
以上正本證明與原本無異。
如不服本判決應於收受送達後10日內向本院提出上訴書狀，並應
敘述具體理由；如未敘述上訴理由者，應於上訴期間屆滿後20日
內向本院補提理由書（均須按他造當事人之人數附繕本）「切勿
逕送上級法院」。
中    華    民    國   100    年    8     月    26    日
                                書記官  葉祝君
附錄所犯法條：
中華民國刑法第339條
意圖為自己或第三人不法之所有，以詐術使人將本人或第三人之
物交付者，處5 年以下有期徒刑、拘役或科或併科1 千元以下罰
金。
以前項方法得財產上不法之利益或使第三人得之者，亦同。
前二項之未遂犯罰之。
  附表：
 ┌──┬───┬───────────────────────┐
 │編號│被害人│           犯罪方式及所得財物                 │
 ├──┼───┼───────────────────────┤
 │1   │郭俊宏│詐騙集團成員在雅虎奇摩拍賣網站刊登廣告，佯裝欲│
 │    │      │拍賣SHARP 牌行動電話，致使被害人信以為真而陷於│
 │    │      │錯誤，遂撥打廣告上之電話購買，並於98年4 月17日│
 │    │      │16 時3分許，匯款14,150元至上揭被告丁麗穎陽信銀│
 │    │      │行大順分行帳號000000000000號帳戶內。          │
 ├──┼───┼───────────────────────┤
 │2   │邱毓雯│詐騙集團成員在露天拍賣網站刊登廣告，佯裝欲拍賣│
 │    │      │電腦，致使被害人信以為真而陷於錯誤，遂上網下標│
 │    │      │後，於98年4月17日16時10分許，匯款9,500元至上開│
 │    │      │帳戶內。                                      │
 ├──┼───┼───────────────────────┤
 │3   │洪禎嬬│詐騙集團成員在雅虎奇摩拍賣網站刊登廣告，佯裝欲│
 │    │      │拍賣西堤餐券，致使被害人信以為真而陷於錯誤，遂│
 │    │      │上網下標後，於98年4 月17日16時38分許，匯款    │
 │    │      │9,450 元至上開帳戶內。                        │
 ├──┼───┼───────────────────────┤
 │4   │廖崇凱│詐騙集團成員在雅虎奇摩拍賣網站刊登廣告，佯裝欲│
 │    │      │拍賣APPLE 牌行動電話，致使被害人信以為真而陷於│
 │    │      │錯誤，遂上網下標後，於98年4 月17日17時40分許，│
 │    │      │匯款4,000 元至上開帳戶內。                    │
 ├──┼───┼───────────────────────┤
 │5   │戴裕倉│詐騙集團成員在雅虎奇摩拍賣網站刊登廣告，佯裝欲│
 │    │      │拍賣數位相像，致使被害人信以為真而陷於錯誤，遂│
 │    │      │上網下標後，於98年4 月17日23時48分許，匯款1,00│
 │    │      │00 元至上開帳戶內。                           │
 ├──┼───┼───────────────────────┤
 │6   │高子雯│詐騙集團成員在雅虎奇摩拍賣網站刊登廣告，佯裝欲│
 │    │      │拍賣PANASONIC 牌之相機，致使被害人信以為真而陷│
 │    │      │於錯誤，遂上網下標後，於98年4 月17日23時57分許│
 │    │      │，匯款5,000 元至上開帳戶內。                  │
 ├──┼───┼───────────────────────┤
 │7   │柯富譯│詐騙集團成員在雅虎奇摩拍賣網站刊登廣告，佯裝欲│
 │    │      │拍賣PSP遊戲機，致使被害人信以為真而陷於錯誤， │
 │    │      │遂上網下標後，於98年4 月18日1 時24分許，匯款4,│
 │    │      │500 元至上開帳戶內。                          │
 ├──┼───┼───────────────────────┤
 │8   │沈鈺斯│詐騙集團成員在雅虎奇摩拍賣網站刊登廣告，佯裝欲│
 │    │      │拍賣蘋果牌筆電，致使被害人信以為真而陷於錯誤，│
 │    │      │遂上網下標後，於98年4月17日，匯款9,000元至上開│
 │    │      │帳戶內。                                      │
 ├──┼───┼───────────────────────┤
 │9   │陳永瑋│詐騙集團成員在露天拍賣網站刊登廣告，佯裝欲拍賣│
 │    │      │HP Compaq 之筆記型電腦，致使被害人信以為真而陷│
 │    │      │於錯誤，經與對方聯繫後，按指示於98年4 月18日，│
 │    │      │匯款8,500元至上開帳戶內。                     │
 └──┴───┴───────────────────────┘